臺灣高等法院刑事判決
110年度上訴字第642號
上  訴  人  
即  被  告  吳冠儒


上列上訴人因違反毒品危害防制條例案件，不服臺灣新北地方法
院109年度審訴字第1310號，中華民國109年8月10日第一審判決
（起訴案號：臺灣新北地方檢察署109年度毒偵字第2326、2327
、2329號），提起上訴，本院判決如下：
    主  文
上訴駁回。
    事  實
一、吳冠儒基於施用第一級毒品及第二級毒品之犯意，於民國10
    9年2月20日為警採尿回溯26小時內某時，在新北市○○區○○○
    路00巷00號住處，以針筒注射方式施用第一級毒品海洛因1
    次；另於同日為警採尿回溯96小時內某時，在上址，以將第
    二級毒品甲基安非他命置入玻璃球內燒烤後吸食煙霧之方式
    ，施用第二級毒品甲基安非他命1次。嗣經警於109年2月20
    日，持搜索票前往新北市○○區○○○街000巷00號搜索，當場查
    獲第一級毒品海洛因1包、第二級毒品甲基安非他命8包（持
    有人蔡昀宏、蘇志明所涉犯行，另行處理），並對吳冠儒採
    尿送驗，尿液檢驗結果呈甲基安非他命、嗎啡陽性反應，因
    而查悉上情。
二、案經臺北市政府警察局士林分局報請臺灣新北地方檢察署（
    下稱新北地檢署）偵查起訴。　
    理  由
壹、程序部分：
　　按現行刑事訴訟制度有關傳聞法則之立法，旨在確保訴訟當
    事人之反對詰問權，而被告反對詰問權之行使，乃為落實其
    訴訟上之防禦，則被告於審判中就待證之犯罪事實本於自由
    意志而為不利於己之自白，且該自白經調查復與事實相符者
    ，因被告對犯罪事實既不再爭執，顯無為訴訟上防禦之意，
    則反對詰問權之行使已失其意義，要無以傳聞法則規範之必
    要。刑事訴訟法第273條之2規定行簡式審判程序案件，因被
    告對被訴事實為有罪陳述，無傳聞法則與交互詰問規定之適
    用，即本於同一旨趣（最高法院97年度台上字第3775號判決
    意旨參照）。次按被告於第二審經合法傳喚無正當之理由不
    到庭者，得不待其陳述，逕行判決，刑事訴訟法第371 條定
    有明文，此係因被告已於第一審程序到庭陳述，並針對事實
    及法律為辯論，應認已相當程度保障被告到庭行使訴訟權，
    如被告於第二審經合法傳喚無正當之理由不到庭，為避免訴
    訟程序延宕，期能符合訴訟經濟之要求，並兼顧被告訴訟權
    之保障，除被告於上訴書狀內已為與第一審不同之陳述外，
    應解為被告係放棄在第二審程序中為與第一審相異之主張，
    而默示同意於第二審程序中，逕引用其在第一審所為相同之
    事實及法律主張。從而，針對被告以外之人於審判外之陳述
    ，倘被告於第一審程序中已依刑事訴訟法第159條之5規定，
    為同意或經認定為默示同意作為證據，嗣被告於第二審經合
    法傳喚不到庭，並經法院依法逕行判決，揆諸前揭說明，自
    應認被告於第二審程序中，就前開審判外之陳述，仍採取與
    第一審相同之同意或默示同意。查本件被告吳冠儒（下稱被
    告）於原審已就檢察官起訴所引用被告以外之人於審判外陳
    述之證據能力並未爭執，復於本院審判中經合法傳喚，無正
    當之理由不到庭，而本判決下列認定事實所引用之本院作為
    得心證依據之被告以外之人於審判外陳述，經本院審理時逐
    項提示，檢察官均同意作為證據而並未爭執，且未於言詞辯
    論終結前聲明異議，本院審酌各項證據作成時之狀況，尚無
    違法取得證據及證明力明顯過低等瑕疵，且與本案待證事實
    間具有相當關聯，作為證據充足全案事實之認定，應屬適當
    ，依刑事訴訟法第159條之5第1項規定，均有證據能力。另
    本判決下列認定事實所引用之其餘證據，均經依法踐行調查
    證據程序，亦無違法取得、不得作為證據之情形或顯有不可
    信之情況，且均與本案具關連性，認以之作為證據應屬適當
    ，故揆諸上開規定，認上揭證據資料均有證據能力。
貳、實體部分：
一、本案認定犯罪事實所憑之證據及理由：
（一）被告於本院經合法傳喚，無正當之理由不到庭，惟據其於
      警詢、偵查、原審坦承不諱，並有台灣尖端先進生技醫藥
      股份有限公司濫用藥物檢驗報告、臺北市政府警察局偵辦
      毒品案件尿液檢體委驗單（檢體編號：139617號）在卷可
      憑（見毒偵2327號卷第17至18頁），足認被告前揭任意性
      自白核與事實相符，可以採信。
（二）毒品危害防制條例所定之觀察、勒戒處分，其立法意旨在
      幫助施用毒品者戒毒，性質非屬懲戒行為人，而係保安處
      分，其目的係在戒除行為人施用毒品身癮及心癮之措施，
      且觀察勒戒係導入一療程觀念，針對受處分人將來之危險
      所為預防、矯治措施之保安處分，以達教化與治療之目的
      ，緩起訴附命完成戒癮治療之程序，自當與觀察勒戒處分
      同視。是以，被告既同意參加「戒癮治療」，並由檢察官
      採行「附命戒癮緩起訴」方式，且完成「附命戒癮緩起訴
      」所採用之戒癮治療完畢，自毋庸再行採取「觀察、勒戒
      或強制戒治」方式，而重啟戒除毒癮以代替刑罰之處遇程
      序。蓋被告既完成「附命戒癮緩起訴」之戒癮治療，事實
      上已接受等同「觀察、勒戒或強制戒治」執行完畢釋放之
      處遇。再者，被告施用第一級或第二級毒品罪，經裁定觀
      察、勒戒或強制戒治程序者，係以「觀察、勒戒或強制戒
      治」執行完畢釋放後，起算上開「3年」內再犯之期間，
      則被告經「附命戒癮緩起訴」，依同一法理，應以經「附
      命戒癮緩起訴」並完成戒癮治療後，起算該「3年」內或
      後再犯之期間（最高法院109年度台非字第76、77號判決
      意旨參照)。查被告前因施用毒品案件，經新北地檢署檢
      察官以106年度毒偵字第5414號為附命完成戒癮治療之緩
      起訴處分，於106年10月24日確定，緩起訴期間自106年10
      月24日至108年3月23日止，嗣其於緩起訴期間之107年8月
      15日已完成戒癮治療，經新北地檢署106年緩護療字第112
      4號以履行完成結案，又其於緩起訴期間內之107年8月27
      日15時2分許回溯96小時內再犯施用毒品案件，經新北地
      檢署檢察官以107年度毒偵字第7769號案件聲請簡易判決
      處刑後，並經新北地檢署檢察官於107年10月1日以107年
      度撤緩字第591號撤銷該緩起訴處分確定，有刑案資料查
      註紀錄表、本院被告前案紀錄表在卷可考，檢察官撤銷緩
      起訴處分書亦載明被告於戒癮治療完成後至緩起訴期間屆
      滿前1個月之期間內至觀護人室採尿，檢驗結果呈甲基安
      非他命陽性反應，爰依職權撤銷原處分，有臺灣新北地方
      檢察署檢察官撤銷緩起訴處分在卷可參，並經本院洽詢新
      北地方檢察署執行科確認無誤，有本院公務電話查詢紀錄
      表在卷可參（見本院卷第39、43頁）。檢察官先前既已為
      附命完成戒癮治療條件之緩起訴處分，被告事實上已接受
      等同「觀察、勒戒」之處遇，被告於檢察官命完成戒癮治
      療（即107年8月15日）後3年內之109年2月20日為警採尿
      回溯26小時內某時，再犯本案施用第一、二級毒品犯行，
      因其事實上已接受等同「觀察、勒戒」處遇，顯見再犯率
      甚高，原規劃之制度功能已無法發揮成效，檢察官依法提
      起公訴，自無不合。
（三）綜上所述，本案事證明確，被告犯行洵堪認定，應依法論
      科。　　　
二、論罪：
（一）按被告行為後，毒品危害防制條例第20條第3項、第23條
      第2項有關施用毒品案件之前置處遇規定（即是否應依法
      追訴之要件）於108年12月17日修正公布，並自109年7月1
      5日施行。另依同條例第35條之1規定，修正前犯第10條之
      罪之案件，於修正施行後，審判中的案件，由法院依修正
      後規定處理；依修正後規定應為不起訴處分者，法院應為
      免刑之判決。查被告所為本案犯行，不論依新舊法之規定
      均應法追訴，無新舊法比較問題，自依上開規定逕行適用
      裁判時法。
（二）按海洛因、甲基安非他命分別為毒品危害防制條例第2條
      第2項第1款、第2款所規定之第一級、第二級毒品。核被
      告所為，係犯毒品危害防制條例第10條第1項之施用第一
      級毒品罪及同條第2項之施用第二級毒品罪。被告施用海
      洛因、甲基安非他命而持有第一、二級毒品之低度行為，
      分別為施用之高度行為所吸收，均不另論罪。被告所犯2
      罪間，犯意各別，行為互殊，應予分論併罰。
（三）被告前因施用毒品案件，經原審法院以108年度簡字第812
       號判決處有期徒刑2月確定，於108年9月30日執行完畢，
      有本院被告前案紀錄表在卷可佐，其於受上開罪刑之有期
      徒刑執行完畢後，5年以內故意再犯本件有期徒刑以上之
      罪，均為累犯。本院依司法院釋字第775號解釋文意旨，
      審酌被告前有涉犯施用毒品案件，業經法院論罪科刑，且
      前案犯行係實際入監，執行完畢後卻未能謹慎守法而再犯
      本案，顯見其有一再觸犯同類犯罪之特別惡性，以及對刑
      罰反應力較為薄弱之情狀，認適用累犯加重之規定並無罪
      刑不相當之情事，均爰依刑法第47條第1項之規定，加重
      其刑。
三、上訴駁回：
　　原審審理結果，認被告所犯罪證明確而適用毒品危害防制條
    例第10條第1項、第2項、刑法第47條第1項規定，並審酌被
    告施用第一、二級毒品行為對於自身危害程度非輕，對社會
    風氣、治安亦有潛在之相當危害，且經緩起訴處分、戒癮治
    療及法院科刑處罰後，仍未能把握機會戒除施用毒品之惡習
    ，再犯本件施用毒品犯行，顯見其等對毒品有相當依賴性，
    自我克制能力薄弱，惟念被告施用毒品所生之危害，實以自
    戕身心健康為主，反社會性之程度較低，且其於犯後均坦承
    犯行，態度良好，兼衡被告個人戶籍資料查詢結果註記為國
    中畢業之教育程度、素行、生活狀況、犯罪之動機、目的等
    一切情狀，認被告施用第一級毒品、第二級毒品，均累犯，
    處有期徒刑8月、6月，並就施用第二級毒品罪部分，諭知易
    科罰金之折算標準，核無認定事實錯誤、量刑瑕疵或違背法
    令之情形，其結論尚無不合。茲原判決已詳予審酌刑法第57
    條各款及前揭所列情狀，兼以被告犯罪情節、素行、生活狀
    況、犯後態度始終坦承犯行等一切情狀，予以綜合考量，在
    法定刑度範圍內，就被告犯行量處有期徒刑8月、6月，已屬
    從輕，核屬原審量刑職權之適法行使，並無違反罪刑相當及
    比例原則；且關於科刑資料之調查，業就犯罪情節事項，於
    論罪證據調查階段，依各證據方法之法定調查程序進行調查
    ，另就犯罪行為人屬性之單純科刑事項，針對被告相關供述
    ，提示調查，使當事人有陳述意見之機會，並允就科刑範圍
    表示意見，自無科刑資料調查內容無足供充分審酌而適用法
    則不當之違法情形，是原審量刑並無濫用量刑權限，亦無判
    決理由不備，或其他輕重相差懸殊等量刑有所失出或失入之
    違法或失當之處。被告上訴意旨請求從輕量刑云云，為無理
    由，應予駁回。
四、本案110年5月6日審判程序傳票，於110年4月13日送達至被
    告上開住所，因未獲會晤本人，亦無受領文書之同居人或受
    僱人，經郵務機關寄存送達於新北市政府警察局三重分局三
    重派出所，並作送達通知書2份，一份黏貼於應受送達人住
    居所門首，另一份置於該送達處所信箱，以為送達等情，有
    本院送達證書在卷可參（見本院卷第73頁），其經合法傳喚
    ，無正當之理由不到庭，爰不待其陳述，逕行判決。
據上論斷，應依刑事訴訟法第368條、第371條，判決如主文。
本案經檢察官張秋雲到庭執行職務。
中　　華　　民　　國　　110 　年　　5 　　月　　27　　日
                  刑事第十七庭  審判長法　官  鄭水銓
                                      法　官  黃雅芬
                                      法　官  沈君玲
以上正本證明與原本無異。
施用第一級毒品部分，如不服本判決，應於收受送達後20日內向
本院提出上訴書狀，其未敘述上訴之理由者並得於提起上訴後20
日內向本院補提理由書（均須按他造當事人之人數附繕本）「切
勿逕送上級法院」。
施用第二級毒品部分不得上訴。
                                      書記官  曾彥碩
中　　華　　民　　國　　110 　年　　5 　　月　　27　　日
附錄：本案論罪科刑法條全文
毒品危害防制條例第10條
施用第一級毒品者，處6 月以上5 年以下有期徒刑。
施用第二級毒品者，處3 年以下有期徒刑。